【裁判字號】    98,易,2173
【裁判日期】    981231
【裁判案由】    詐欺
【裁判全文】
臺灣臺北地方法院刑事判決              98年度易字第2173號
公  訴  人  臺灣臺北地方法院檢察署檢察官
被      告  乙○○
選任辯護人  陳佳瑤律師
            李育敏律師
上列被告因詐欺案件，經檢察官提起公訴（98年度偵字第15936
號）及移送併案審理（臺灣嘉義臺北地方法院檢察署98年度偵字
第5475、6505號），本院判決如下：
    主  文
乙○○幫助意圖為自己不法之所有，以詐術使人將本人之物交付
，處有期徒刑肆月，如易科罰金，以新臺幣壹仟元折算壹日。
    事  實
一、乙○○明知金融機構存款帳戶及金融卡為個人信用之表徵，
    任何人只要有少許之金錢，均可自行到金融機構申請開立存
    款帳戶及申請金融卡，並無特別之窒礙，且可預見將自己所
    有之金融卡及密碼等金融帳戶資料交付或提供他人使用，可
    能因此供不法人士用以詐騙他人將款項匯入後，再加以提領
    ，並能預見可能因而幫助他人從事詐欺取財之財產犯罪，竟
    不違背其本意，基於基於幫助他人詐欺取財之未必故意，於
    民國98年3月初不詳時點，在不詳地址，將其所有之台北富
    邦商業銀行懷生分行（下稱富邦銀行懷生分行）帳號000000
    00號帳戶之存摺、提款卡、提款密碼，提供與不詳姓名年籍
    之人使用。迨該詐騙人員於取得上開帳戶之存摺、提款卡、
    密碼後，即基於意圖為自己不法所有之犯意，先於98年3月
    日晚間7時37分許，致電住在臺南縣仁德之曾億，佯稱曾
    億先前於博客來網路書局購物時，因簽錯付款單，需傳真
    銀行取消付款單，旋有自稱郵局人員來電要其至自動提款機
    進行更正云云，使曾億陷於錯誤，依指示至台南縣仁德鄉
    ○○村○○路1段32號車路墘郵局附設自動提款機操作，於
    同日晚間21時38分，將新臺幣（下同）4380元轉匯入乙○○
    前揭帳戶內；復於同日晚間7時46分許，有詐騙人員人致電
    住於臺中市之甲○○，佯稱甲○○先前於奇摩網路購物時出
    錯，變成分期扣款，需至自動提款機操作解除云云，使甲○
    ○陷於錯誤，立即依照指示，前往臺中市○○路○段140號育
    才郵局使用ATM轉帳，先後匯出二筆，其中一筆金額29988元
    係匯入前揭帳戶內。嗣曾億、甲○○分別發覺有異，始報
    警而循線查知上情。
二、案經臺北市政府警察局大安分局報請臺灣臺北地方法院檢察
    署檢察官偵查起訴及經曾億、甲○○訴由高雄市政府警察
    局苓雅分局報請臺灣高雄地方法院檢察署檢察官呈請臺灣高
    等法院檢察署令轉臺灣嘉義地方法院檢察署檢察官偵查移送
    併案審理。
    理  由
壹、程序方面：
    被告乙○○對於本判決所引認定其犯罪之各該被害人曾億
    、甲○○於審判外之陳述及卷內之書面證據資料，於本院行
    準備程序時對於各該證據均未爭執證據能力，且未於言詞辯
    論終結前聲明異議，本院審酌該等證據作成時之情況，並無
    不宜作為證據之情事，依刑事訴訟法第159條之5第2項之規
    定，均得作為證據。
貳、實體方面：
一、訊據被告對於上揭富邦銀行懷生分行帳戶為其申請之事實坦
    承不諱，然矢口否認有何幫助詐欺犯行，辯稱：因其係於補
    發新存褶當日晚上發現新舊存褶及提款卡遺失，隔天有打電
    話去銀行掛失云云。
二、經查：
(一)上開富邦銀行懷生分行帳戶為被告所開立之事實，除據被告
    坦認在卷外，並有台北富邦商業銀行股份有限公司懷生分行
    98年3月16日北富銀懷生字第98621007號函及其附件（臺灣
    臺北地方法院檢察署98年度偵字第15936號偵查卷第18- 25
    頁反面）、台北富邦商業銀行股份有限公司懷生分行98年3
    月19日北富銀懷生字第98621010號函及其附件（臺灣臺北地
    方法院檢察署98年度偵字第13058號偵查卷第10-17頁反面）
    附卷可證。而被害人曾億、甲○○確於如事實欄所載之時
    、地，受詐欺而將款項轉帳至被告上開帳戶之事實，復經被
    害人曾億、甲○○陳述在卷，並有上開富邦銀行懷生分行
    對帳單、郵局自動櫃員機交易明細表（臺灣臺北地方法院檢
    察署98年度偵字第15936號偵查卷第11頁、第13058號偵查卷
    第20頁）在卷可按，此部分之事實堪認屬實。
(二)被告雖辯稱係因舊存褶破損，所以於98年3月4日去富邦銀行
    高雄三民分行申請補發新褶，且因帳戶餘額不多，所以翌日
    即3月5日才以電話掛失云云。然查，被告僅於96年12月19日
    致電客服掛失存褶及金融卡，並於96年12月26日至富邦銀行
    懷生分行補發存褶及金融卡，另於98年3月5日致電客服掛失
    存褶及金融卡，有該行98年10月5日北富銀懷生字第9862105
    6號函可稽（見本院卷第14頁）。而台北富邦商業銀行股份
    有限公司三民分公司98年11月24日北富銀三字第000109號函
    覆本院之內容亦稱被告僅有96年12月26日補發存褶紀錄（見
    本院卷第38頁）。足見被告辯稱其有於98年3月4日至高雄富
    邦銀行三民分行辦理補發新褶云云並非可採。況金融存款帳
    戶，事關存戶個人財產權益之保障，若與存戶之金融卡及密
    碼結合，專屬性、私密性更形提高，除非本人或與本人具密
    切親誼關係者，難認有何正當理由可自由流通使用該存摺、
    金融卡，稍具通常社會歷練與經驗法則之一般人亦均有應妥
    為保管該等物品，縱有特殊情況，致須將該等物品交付與自
    己不具密切親誼之人時，亦必深入瞭解該他人之可靠性與用
    途，以防止遭他人違反自己意願使用或不法使用之常識，且
    金融卡等有關個人財產、身分之物品，如淪落於不明人士手
    中，極易被利用為與財產有關之犯罪工具，此為一般社會大
    眾所知悉。查被告自承曾任警員工作13年，於97年3月離職
    ，其更當知金融卡、存褶係屬相當重要之物品，若有遺失應
    立即報警處理或立即向銀行辦理掛失手續，豈會翌日才掛失
    之理。況詐騙集團以他人帳戶供作款項出入之帳戶，衡諸常
    情，通常會先取得帳戶所有人之同意才使用，否則一旦帳戶
    所有人掛失，被害人匯入之款項即遭凍結無法提領，帳戶所
    有人反可輕易辦理補發存摺、金融卡、變更印鑑、密碼，將
    款項提領一空，詐騙集團自不可能冒此風險。上開富邦銀行
    城懷生分行帳戶既僅為被告本人所使用，除被告本人外，自
    不可能由其他人交付詐騙人員使用，本院綜以上情，認上開
    富邦銀行城中分行帳戶之金融卡及密碼確係被告交付詐騙之
    人員無誤，被告所辯顯為卸責之詞，不足採信。
(三)查存款帳戶為個人理財之工具，該帳戶之存摺及金融卡，僅
    係供使用人作為存款、提款、匯款或轉帳之工具，一般人在
    正常情況下，皆可以存入最低開戶金額之方式自行向銀行自
    由申請開立存款帳戶，而領取帳戶存摺及金融卡使用，並無
    任何特定身分之限制，且得同時在不同金融機構申請多數存
    款帳戶使用，此乃眾所週知之事實；苟非意在將該存款帳戶
    作為犯罪之不法目的或掩飾真實身分，本可自行向金融行庫
    開戶使用，實無蒐集他人存款帳戶存摺或金融卡之必要，足
    見他人不以自己名義申請開戶，反以其他方式向不特定人蒐
    集、收購或借用他人之金融機構帳戶使用，衡情，應能懷疑
    蒐集收購或借用帳戶之人，其目的係在於供不法詐騙份子用
    以詐使他人將款項匯入後，再加以提領之用。且近來以各種
    理由，撥打至一般民眾家裡，佯稱退稅、欠款、查詢帳戶、
    中獎等方式詐欺取財之犯罪類型層出不窮，而該等犯罪，多
    數均利用人頭帳戶作為出入帳戶，已經媒體廣為披載，被告
    係成年之人，對此應知之甚詳，竟仍將其所有之銀行金融卡
    及密碼等金融機構帳戶資料交付姓名年籍不詳之成年詐騙成
    員使用，而被利用為犯詐欺取財罪之出入帳戶使用，依卷內
    事證，雖無證據證明被告知悉收受帳戶之人如何犯罪，惟該
    等人員將被告交付之帳戶供作提領詐騙款項之用，當為被告
    所能預見，且其發生顯然並不違反被告之本意，被告有幫助
    姓名年籍不詳之人利用其帳戶犯詐欺取財罪之不確定故意甚
    明。
(四)綜上，本案事證明確，被告犯行堪以認定，應予依法論科。
三、按刑法上之幫助犯，係指以幫助之意思，對於正犯資以助力
    ，而未參與實施犯罪之行為者而言（最高法院49年臺上字第
    77號判例意旨參照）。查被告係基於幫助之意思，將其所有
    上開帳戶之金融卡及密碼等物交予姓名年籍不詳之成年人，
    以供被害人轉帳之用，而為詐欺取財罪構成要件以外之行為
    ，核其所為，係犯刑法第30條第1項前段、第339條第1項之
    幫助詐欺取財罪。又被告為幫助犯，其提供帳戶之金融卡及
    密碼等資料予實施詐騙者，對被害人財產損害之造成，較諸
    具犯罪支配力之正犯有明顯之差異，是其上開所為，應依刑
    法第30條第2項規定，按正犯之刑減輕之。而移送併辦部分
    與起訴部分事實同一，係單純一罪之關係，本院自得併予審
    理。爰審酌被告提供帳戶供詐騙集團使用，所為已影響社會
    正常經濟交易安全秩序，增加被害人尋求救濟之困難，並使
    犯罪之追查趨於複雜，兼衡其品行、犯罪手段、被害人匯款
    之款項約3萬餘元、被告之智識程度，暨其犯罪後否認犯罪
    ，態度不佳等一切情狀，量處如主文所示之刑，並諭知易科
    罰金之折算標準。
據上論斷，應依刑事訴訟法第299條第1項前段，刑法第30條第1
項前段、第2項、第339條第1項、第41條第1項前段，刑法施行法
第1條之1，判決如主文。
本案經檢察官文家倩到庭執行職務
中    華    民    國    98    年    12    月    31    日
                  刑事第十五庭  審判長法  官  廖紋妤
                                      法  官  郭惠玲
                                      法  官  邱蓮華
上正本證明與原本無異。
如不服本判決應於收受送達後10日內向本院提出上訴書狀，並應
敘述具體理由；其未敘述上訴理由者，應於上訴期間屆滿後20日
內向本院補提理由書（均須按他造當事人之人數附繕本）「切勿
逕送上級法院」。告訴人或被害人如對於本判決不服者，應具備
理由請求檢察官上訴，其上訴期間之計算係以檢察官收受判決正
本之日期為準。
                                      書記官  周小玲
中    華    民    國    99    年    1     月    4     日
附錄本案論罪科刑法條全文
刑法第339條
意圖為自己或第三人不法之所有，以詐術使人將本人或第三人之
物交付者，處五年以下有期徒刑、拘役或科或併科一千元以下罰
金。
以前項方法得財產上不法之利益或使第三人得之者，亦同。
前二項之未遂犯罰之。

司法院資訊處製作；財團法人民間司法改革基金會備份。
